臺灣高等法院臺中分院刑事裁定
110年度毒抗字第1077號

抗  告  人  
即  被  告  林超凡




上列抗告人因違反毒品危害防制條例案件，不服臺灣彰化地方法
院中華民國110年8月11日第一審觀察勒戒裁定（110年度毒聲字
第500號，聲請案號：臺灣彰化地方檢察署110年度聲觀字第379
號、110年度毒偵字第695號），提起抗告，本院裁定如下：
    主  文
抗告駁回。
    理  由
一、抗告意旨略以：抗告人即被告林超凡（下稱抗告人）於民國
    (下同)110年3月2日至彰化中正派出所自首施用第二級毒品
    安非他命之犯行，並主動配合驗尿，請法官能給抗告人一個
    改過自新的機會，讓抗告人能繼續工作以維持家中生計，照
    顧年邁父親，並償還向岳母所借的錢。抗告人自104年度開
    始，有精神暴躁的問題及睡眠障礙，須長期服用藥物，且抗
    告人之口腔纖維化，口腔僅能張開0.3公分，吃一餐飯約耗
    時3個小時，爰提起抗告，請求考量上情，准予抗告人參加
    戒癮治療，抗告人保證之後決不再犯等語。
二、按犯毒品危害防制條例第10條之罪者，檢察官應聲請法院裁
    定，令被告入勒戒處所觀察、勒戒，其期間不得逾2月。依
    前項規定為觀察、勒戒或強制戒治執行完畢釋放後，3年後
    再犯第10條之罪者，適用前2項之規定，毒品危害防制條例
    第20條第1項、第3項定有明文。又按毒品危害防制條例第24
    條第1項，採行「觀察、勒戒」與「緩起訴之戒癮治療」並
    行之雙軌模式，並無「緩起訴之戒癮治療」應優先於「觀察
    、勒戒」之強制規定。而毒品危害防制條例規定之觀察、勒
    戒處分，係針對受處分人將來之危險所為預防、矯正措施之
    保安處分，目的係為斷絕施用毒品者之身癮及心癮，並屬強
    制規定。而該觀察勒戒之程序，僅於下列情形始可排除適用
    ：㈠依據毒品危害防制條例第24條第1項規定，於檢察官先依
    刑事訴訟法第253條之1第1項、第253條之2之規定，為附命
    完成戒癮治療之緩起訴處分時，不適用之；㈡犯第10條之罪
    者，於犯罪未發覺前，自動向行政院衛生署指定之醫療機構
    請求治療，醫療機構依據毒品危害防制條例第21條第1項規
    定，免將請求治療者送法院或檢察機關；其餘就初犯或觀察
    勒戒、強制戒治執行完畢3年後再犯毒品危害防制條例第10
    條之罪者，檢察官即應向法院聲請裁定令入勒戒處所觀察、
    勒戒，且凡經檢察官聲請，法院亦僅得依法裁定令入勒戒處
    所執行觀察、勒戒，以查其是否仍有施用毒品傾向，並據以
    斷定幫助受處分人徹底戒毒之方法，尚無自由斟酌以其他方
    式替代之權，亦無因受處分人之個人或家庭因素而免予執行
    之餘地。再所謂戒癮治療計畫，係法務部基於防制毒品危害
    之刑事政策與毒品危害防制條例第24條鑑於對於若干施用毒
    品者若僅施以徒刑不足以斷絕毒癮之規範本旨，乃令檢察機
    關與行政院衛生褔利部合作，由檢察官審酌個案情形，援引
    毒品危害防制條例第24條，改以緩起訴處分方式轉介毒品施
    用者前往醫療院所治療。然檢察官是否適用對被告為緩起訴
    處分，自得本於上開規定及立法目的，妥為斟酌、裁量，始
    予決定，而其裁量之結果，如認適於對被告為緩起訴處分者
    ，固須於緩起訴處分中說明其判斷之依據，惟其如認為應向
    法院聲請觀察、勒戒者，依照毒品危害防制條例第20條第1
    項規定，因係依照法律規定原則上應予聲請，而非例外，縱
    無具體說明不適於為緩起訴處分之理由，亦無不妥。此情可
    從與緩起訴處分基本立法精神與目的相同之緩刑宣告，依照
    刑事訴訟法第310條第5款亦僅規範法院於宣告緩刑時，必須
    於理由欄內記載宣告緩刑之理由，實務見解並認為，不宣告
    緩刑之理由並非法定必須記載事項，且宣告緩刑與否，乃屬
    法院得依職權自由裁量之事項，法院雖未說明不予宣告緩刑
    之理由，亦難謂違法，相關法理可併為參酌。又是否給予被
    告為附命完成戒癮治療之緩起訴處分，要屬檢察官之職權，
    法院原則上應尊重檢察官職權之行使，僅就檢察官之判斷有
    違背法令、事實認定有誤或其他裁量重大明顯瑕疵等事項，
    予以有限之低密度審查，除有違法或濫用裁量權之情事外，
    僅得依法裁定令被告入勒戒處所執行觀察、勒戒，以查其是
    否仍有施用毒品傾向，尚無擅以其他方式替代之權。
三、經查：
㈠、抗告人基於施用第二級毒品甲基安非他命之犯意，於110年2
    月28日下午3時許，在彰化縣○○市○○路000巷00○0號3樓2室，
    以將甲基安非他命置入玻璃球內，以火燒烤吸食煙霧之方式
    ，施用第二級毒品甲基安非他命1次，經警於110年3月2日10
    時1分許得其同意後採尿送驗，結果呈安非他命及甲基安非
    他命陽性反應之事實，業據抗告人於警詢及偵查中坦承不諱
    ，復有去氧核醣核酸條例以外案件接受尿液採樣同意書、彰
    化縣警察局彰化分局委託檢驗尿液代號與真實姓名對照認證
    單及立人醫事檢驗所濫用藥物尿液檢驗報告在卷可稽。足認
    抗告人上開任意性自白與事實相符，而堪採信。是抗告人確
    有於前開時間、地點，施用第二級毒品甲基安非他命之犯行
    ，堪可認定。
㈡、抗告人前因施用毒品案件，經臺灣板橋地方法院(現更名為臺
    灣新北地方法院)以100年度毒聲字第1149號裁定送觀察、勒
    戒後，因認無繼續施用毒品傾向，於101年4月11日執行完畢
    釋放，並經臺灣板橋地方檢察署（現更名為臺灣新北地方檢
    察署）檢察官以101年度毒偵緝字第128號為不起訴處分確定
    等情，有臺灣高等法院被告前案紀錄表在卷足憑。本件抗告
    人施用毒品之時間，距上次觀察勒戒執行完畢釋放時點，已
    逾3年。原審因認檢察官之聲請為正當，依毒品危害防制條
    例第20條第1項、第3項規定，裁定將被告送勒戒處所觀察、
    勒戒，核其認事用法並無不合，應予准許。
㈢、本件抗告人於110年7月27日經通知到庭，雖於檢察事務官給
    予陳述意見機會時表示，欲聲請戒癮治療，惟本件檢察官依
    據上揭各項證據，認抗告人施用第二級毒品犯行明確，不適
    合為附命完成戒癮治療之緩起訴處分，乃依職權裁量聲請法
    院裁定將抗告人送觀察、勒戒，其雖未於聲請書內具體敘明
    被告不適於為附戒癮治療緩起訴處分之理由，然揆諸前揭說
    明，仍難認其裁量有何違法或重大明顯失當之處，法院僅得
    依法裁定令抗告人入勒戒處所執行觀察、勒戒，尚無擅以其
    他方式替代之權。另抗告人之家庭狀況、工作、經濟等因素
    ，均非法院裁定要否令抗告人入勒戒處所觀察、勒戒所應審
    酌之事由，自難以抗告人個人因素而執為免予觀察、勒戒執
    行之理由。
㈣、綜上所述，原審裁定認抗告人施用第二級毒品甲基安非他命
    犯行明確，依毒品危害防制條例第20條第3項、第1項，觀察
    勒戒處分執行條例第3條第1項之規定，裁定將抗告人送勒戒
    處所觀察、勒戒，經核並無違誤，抗告意旨猶執前詞提起抗
    告，為無理由，應予駁回。
四、據上論斷，應依刑事訴訟法第412條，裁定如主文。　
中　　華　　民　　國　　110 　年　　9 　　月　　 8　　日
            刑事第十一庭　審判長法　官　張  意  聰
                                法　官　陳  慧  珊
                                法　官　田  德  煙
以上正本證明與原本無異。
不得再抗告。                                                            
                                書記官  陳  志  德 
          　
中　　華　　民　　國　　110 　年　　9 　　月　　9 　　日